臺灣板橋地方法院民事判決　　　　　　100年度家訴字第226號
原　　　告　顏秀尊
　　　　　　陳彥宏
　　　　　　陳文上
共　　　同
訴訟代理人　陳以儒律師
被　　　告　陳昱安
上列當事人間請求確認繼承權不存在事件，本院於民國100 年8
月18日言詞辯論終結，判決如下：
    主  文
確認被告對被繼承人陳永進( 男，民國○○年○○月○○日生，身分證
統一編號：Ｚ000000000號，民國99年09月13日死亡) 之繼承權不
存在。
訴訟費用由被告負擔。
    事實及理由
一、原告起訴主張：原告顏秀尊為被繼承人陳永進之配偶；原告
    陳彥宏、陳文上及被告陳昱安係被繼承人陳永進之子女，兩
    造均為陳永進第一順位繼承人，詎被告竟於民國99年9 月13
    日下午23時許，於新北市○○區○○街90巷1 弄21號前，當
    時陳永進正準備要外出上班，竟遭到被告持生魚片刀從陳永
    進身體正面胃部往下切到肚臍下再往上反轉90度，瞬間將被
    繼承人陳永進腹腔內胃、大腸、小腸等器官全部挖出體外，
    且因被告用力過猛導致該刀柄斷裂，當時該凶器丟在現場後
    ，刀刃尚留在陳永進體內，被告竟再度回頭拿取另一支預備
    用的剁刀，陳永進於劇烈疼痛之下大聲呼救，被告竟再拿著
    剁刀，砍剁被害人右腳，並持該凶器朝陳永進頸部砍下，導
    致被繼承人陳永進立即死亡，被告卻仍持凶器繼續砍剁其屍
    體，直至員警到達現場制止，被告方始停止其暴行，並遭到
    警方逮捕。案經臺灣板橋地方法院檢察署於99年9 月16日相
    驗屍體後確認陳永進之死亡方式為他殺、遭他人以銳器劈砍
    和穿刺。嗣後原告顏秀尊亦於被告居住房間發現被告書寫的
    便條紙即犯罪計畫書，顯見被告故意殺害被繼承人陳永進，
    於行兇前已經詳細演練殺人的過程。嗣該案經臺灣板橋地方
    法院檢察署以99年度偵字第25635 號檢察官提起公訴，後經
    鈞院以99年度重訴字第55號刑事判決判處被告殺直系血親尊
    親屬，處死刑，褫奪公權終身。基上，足以證明被告確有故
    意致被繼承人陳永進於死之行為，是依民法第1145條第1款
    之規定，被告業已喪失繼承權甚明，又民法上開規定雖為絕
    對失權事由，然原告等人於被繼承人陳永進死亡後，依法向
    稅捐稽徵機關、地政事務所、金融機構辦理遺產繼承時，卻
    遭各機關以被告為被繼承人陳永進之子，亦應列為繼承人為
    由等情，致使原告等人辦理繼承登記等事務處處碰壁，實有
    提起確認之訴之必要，原告等人有即受確認判決之法律上利
    益。為此爰依聲明：如主文所示。
二、被告方面：對原告所為之陳述均無爭執，並同意原告之請求
    。
三、經查，原告主張兩造分別為陳永進之配偶、子女，均為第一
    順位繼承人，然被告竟於99年9 月13日晚間23時許，以前載
    方式故意致其父親即被繼承人陳永進死亡，被告所為殺人犯
    行，業經台灣板橋地檢署檢察官以99年度偵字第25635 號提
    起公訴，並經本院以99年度重訴字第55號刑事判決判處被告
    殺直系血親尊親屬，處死刑，褫奪公權終身，該案現繫屬於
    台灣高等法院之事實，已為被告所不爭執，並據原告提出戶
    籍謄本、繼承系統表、相驗屍體證明書、犯罪計劃書、起訴
    書、刑事判決書各1 份為證，及經本院調閱被告之台灣高等
    法院被告前案紀錄表在卷可憑。是被告有故意致被繼承人陳
    永進於死之事實，洵堪認定。
四、按確認法律關係成立或不成立之訴，非原告有即受確認判決
    之法律上之利益者，不得提起之。此觀民事訴訟法第247 條
    前段規定自明。而所謂即受確認判決之法律上之利益，係指
    因法律關係之存否不明確，致原告在私法上之地位有受侵害
    之危險，而此項危險，得以對於被告之確認判決除去之者而
    言（最高法院42年臺上字第1031號判例參照）。又按民法第
    1145條第1 款規定：「有下列各款情事之一者，喪失其繼承
    權：一、故意致被繼承人或應繼承人於死，或雖未致死因而
    受刑之宣告者。」。是本件被告殺害其母親陳永進之事實，
    已如上述，依前揭規定，被告對於被繼承人陳永進之遺產繼
    承權自不存在。本件原告等分別為被繼承人陳永進之配偶、
    子女，為被繼承人陳永進之繼承人，且被告能否繼承之法律
    關係存在與否既不明確，有以確認判決除去之必要，其等提
    起本件確認訴訟，具法律上之確認利益，為有理由，應予准
    許。
五、裁判費負擔之依據：民事訴訟法第78條。
中    華    民    國   100    年    8     月    31    日
                      家事法庭   法  官  邱景芬
以上正本係照原本作成。
如對本判決上訴，須於判決送達後20日之不變期間內，向本院提
出上訴狀。如委任律師提起上訴者，應一併繳納上訴審裁判費。
中    華    民    國    100    年    8     月    31    日
                                書記官  高小婷